【裁判字號】    88,交易,504
【裁判日期】    890619
【裁判案由】    過失傷害
【裁判全文】
臺灣板橋地方法院刑事判決                        八十八年度交易字第五０四號
    公  訴  人  臺灣板橋地方法院檢察署檢察官
    被      告  乙○○
右列被告因過失傷害案件，經檢察官提起公訴（八十八年度偵字第一九五五七號），
及移送併案（八十八年度偵字第二四二九○號）本院判決如左：
    主  文
乙○○從事業務之人，因業務上之過失傷害人致重傷，處有期徒刑肆月，如易科罰金
，以佰元折算壹日。
    事  實
一、乙○○為財團法人台灣省私立佛教懷仁社會福利慈善事業基金會（下簡稱：丙○○佛教懷仁教養院）所雇用之司機，為從事駕駛業務之人，於民國（下同）八十
    八年三月十三日上午，駕駛車號ＦＮ－四三一七號箱型車，沿台北縣三峽鎮○○
    路由西向東方向行駛，於同日上午六時四十五分許，行經文化路、和平街口閃燈
    號誌交叉路口，應注意車前狀況，並隨時採取必要之安全措施，以避免發生碰撞
    之危險，而依當時情形，並無不能注意之情事，竟疏未注意及此，貿然前行，適
    有甲○○騎乘車號ＦＹＰ－０九三號重型機車，沿和平街由北往南方向行駛行至
    上開閃燈號誌交岔路口，未暫停讓幹道車先行，乙○○駕駛之箱型車右前方保險
    桿與甲○○騎乘之機車右後方擦撞，使甲○○人車倒地，致甲○○受有胸椎第十
    二節爆裂性骨折併脊髓損傷之傷害。乙○○於肇事後，即下車將甲○○扶起，並
    請附近路人報警，於未被有偵查犯罪職權之機關或公務員發覺前，即主動向前往
    現場處理本件車禍之臺北縣警察局三峽分局三峽派出所警員丁○○坦承為其肇事
    人而自首，嗣並接受裁判。甲○○於車禍當日經送財團法人恩主公醫院急診救治
    ，緊急手術予以脊椎神經減壓術及內固定及骨移植術，八十八年四月七日出院，
    並持續接受復健治療，及背架保護半年，目前有明顯雙側下肢無力之現象，尤其
    以左足無法向上伸曲，神經受損，無法完全回恢復，致受有毀敗左腳機能之重傷
    害。
二、案經被害人甲○○訴由台北縣警察局三峽分局報請台灣板橋地方法院檢察署檢察
    官偵查起訴。
    理  由
一、訊據被告乙○○固坦承於前揭時地駕駛車號ＦＮ－四三一七號箱型車，與騎乘車
    號ＦＹＰ－０九三號重型機車之告訴人甲○○發生擦撞，致甲○○受有上開傷害
    之事實不諱，惟矢口否認有何過失傷害犯行，辯稱：案發當時告訴人甲○○行進
    之和平街號誌為閃紅燈，而伊行駛之文化路號誌為閃黃燈，告訴人在閃紅燈交叉
    路口，並未依規定先停車，看沒車才能通過，且告訴人行駛之和平街為支線道，
    未讓伊所行駛之文化路（主幹道）先行，故伊無過失云云。惟查：
    (一)、右揭事實，業據告訴人甲○○指訴歷歷，並有道路交通事故調查報告表一件
    、現場照片六張及車損照片九張在卷可稽，而告訴人甲○○受有上揭事實欄所載
    之傷害，有診斷證明書六紙附卷可參。(二)、和平街為單行道，文化路為雙線道，
    二車之碰撞地點係在越過文化路中線之較靠近和平街之另一側，及兩車擦撞之位
    置，係被告乙○○所駕駛之箱型車右前保險桿與告訴人甲○○騎乘之機車右後方
    車箱處等情，業據被告、告訴人供訴一致，並有前引之道路交通事故調查報告表
    及現場照片在卷可參，足見告訴人甲○○騎乘機車自和平街口駛出，先越過文化
    路雙向分向線，再至兩車發生擦撞地點，尚有相當距離，從而，被告如果注意其
    左前方有車輛要橫越文化路，應有足夠時間採取必要之安全措施；另參酌被告乙○○於本院審理中供稱：「我也沒有看到有機車要過來，當時有一影子從我車前
    方閃過來，有聽到擦撞聲及落地之聲音」等語（見本院八十九年二月二十一日訊
    問筆錄），益徵被告於行經該交叉路口時，並未注意其左前方有告訴人騎乘機車
    欲橫越文化路之狀況甚明。況本件肇事原因經送請台灣省臺北縣區車輛行車事故
    鑑定委員會鑑定結果，亦認：「甲方（甲○○）行經閃黃燈交叉路口，未暫停讓
    幹道車先行。乙方（乙○○）疏於車前狀況。」，此亦有該委員會八十九年五月
    十九日八九北行字第０七一七號函所附附件即北鑑字第八九三六七號鑑定意見書
    一份在卷可稽。被告前開所辯其完全無過失乙節，要難採信。(三)告訴人甲○○所
    受傷勢，本院向財團法人恩主公醫院函查是否屬於重傷害，經該院以八十八年十
    二月二十八日（八八）恩醫事字第一五五七號函覆，其所附附件記載甲○○之傷
    勢「仍有明顯雙側下肢無力，尤其以左下肢更為嚴重，左足無法向上伸曲，經神
    經學檢查確定仍有神經受損，應無法完全恢復，：：日常生活行動方面，需長期
    依靠柺杖支撐。」等情，是告訴人甲○○之左足關節組織主要之伸出迴轉機能，
    既經完全喪失，不能回復而殘廢，且其雙側下肢無力，自難自由行走並保持身體
    重心之平衡，顯已達於毀敗一肢（左腳）機能之程度（最高法院六十二年台上字
    第三四五四號判決意旨參照）。
二、按汽車行駛時，駕駛人應注意車前狀況，‧‧‧並隨時採取必要之安全措施，道
    路交通安全規則第九十四條第三項定有明文。本件被告乃領有普通小型車駕照之
    汽車駕駛人，經其供明在卷，並經本院當庭查閱其駕駛執照無訛，則其駕車行經
    上開路段時，理應注意車前狀況，並隨時採取必要之安全措施，以避免危險之發
    生，詎其竟疏未注意被害人甲○○騎乘機車自其左前方橫越駛來，貿然前行，致
    其所駕駛之箱型車右前保險桿擦撞及甲○○之機車右後方處，使甲○○受有胸椎
    第十二節爆裂性骨折併脊髓損傷，經治療目前有明顯雙側下肢無力之現象，尤其
    以左足無法向上伸曲，精神經學檢查，仍有神經受損，無法完全回恢復，致受有
    毀敗一肢機能之重傷害，其有違上開道路交通安全規則之規定甚明，且依車禍當
    時之情形，並無阻礙其注意之情事，被告應注意並能注意上開道路交通安全規則
    之規定駕車，竟疏未注意，肇致本件車禍，自難辭過失之責。雖被害人甲○○騎
    乘機車行經閃光紅燈交叉路口，未暫停讓幹道車先行，於本件車禍之發生亦有過
    失，惟仍無解免於被告過失責任之認定，附予敘明。而被害人確因本件車禍受傷
    ，已如前述，則與被告之過失行為間並有相當因果關係。從而，罪證明確，被告
    過失犯行足堪認定。
三、被告係丙○○佛教懷仁教養院司機，平日以駕駛該院汽車為業，業經其供明在卷
    （見本院八十八年十一月二十九日訊問筆錄），為以從事駕駛為業務之人，其因
    業務上之過失致使告訴人之上述身體受有毀敗一肢（左腳）機能之重傷害，核其
    所為，係犯刑法第二百八十四條第二項後段之業務過失傷害致重傷罪。被告於肇
    事後，未被有偵查犯罪職權之機關或公務員發覺前，即主動向前往處理車禍之臺
    北縣警察局三峽分局三峽派出所警員丁○○坦承肇事，業據證人丁○○到庭證述
    屬實（見本院八十九年一月二十六日訊問筆錄），嗣並接受本件裁判，為對於未
    發覺之罪自首而受裁判，應依法減輕其刑。爰審酌被告之過失程度、所生之危害
    、肇事後之態度，及被害人於本件車禍之發生，亦同有過失（參前揭鑑定意見書
    ），暨被告尚未與告訴人達成民事和解賠償等一切情狀，量處如主文所示之刑，
    並諭知易科罰金折算之標準，以示懲儆。
四、移送併案（八十八年度偵字第二四二九０號）部分，與本案屬同一事實，附此敘
    明。
據上論斷，應依刑事訴訟法第二百九十九條第一項前段，刑法第二百八十四條第二項
後段、第六十二條前段、第四十一條，罰金罰鍰提高標準條例第一條前段、第二條，
判決如主文。
本案經檢察官黃明絹到庭執行職務。
中      華      民國      八十九      年    六      月    十九    日
                                      臺灣板橋地方法院交通法庭
                                          法  官  劉  大  衛
右正本證明與原本無異
如不服本判決應於送達後十日內向本院提出上訴狀
                                          書記官  蕭  興  南
中      華      民      國      八十九      年    六      月   二十七   日
附錄本案論罪科刑法條全文：
刑法第二百八十四條：
因過失傷害人者，處六月以下有期徒刑、拘役或五百元以下罰金。致重傷者，處一年
以下有期徒刑、拘役或五百元下罰金。
從事業務之人，因業務上之過失傷害人者，處一年以下有期徒刑、拘役或一千元以下
罰金。致重傷者，處三年以下有期徒刑、拘役或二千元以下罰金。


司法院資訊處製作；財團法人民間司法改革基金會備份。
